【裁判字號】    97,訴,639
【裁判日期】    970829
【裁判案由】    侵占等
【裁判全文】
臺灣屏東地方法院刑事判決               97年度訴字第639號
公  訴  人  臺灣屏東地方法院檢察署檢察官
被      告  甲○○
上列被告因侵占等案件，經檢察官提起公訴（97年度偵緝字第26
號），被告於本院準備程序中就被訴事實為有罪之陳述，經本院
合議庭裁定由受命法官獨任進行簡式審判程序，本院判決如下：
    主  文
甲○○連續犯業務侵占罪，處有期徒刑壹年，緩刑年。
於附表一編號20、26、57出貨單上偽造之「劉俊宏」、「劉承光
」、「劉佳欣」署押各壹枚，均沒收。
    事實及理由
壹、程序部分
    本件被告甲○○所犯行使偽造私文書、業務侵占等罪，係死
    刑、無期徒刑、最輕本刑為3 年以上有期徒刑以外之罪，其
    於本院準備程序中就被訴事實為有罪之陳述，經法官告知被
    告簡式審判程序之旨，並聽取公訴人、被告之意見後，由本
    院合議庭依刑事訴訟法第273 條之1 第1 項規定，裁定由受
    命法官獨任進行簡式審判程序。
貳、實體部分
一、依刑事訴訟法第310 條之2 之規定，適用簡式審判程序之有
    罪判決書之製作，準用同法第454 條規定。依刑事訴訟法第
    454 條第2 項規定，如認定犯罪事實、證據及應適用之法條
    ，與起訴書記載相同者，得引用之。本件認定被告之犯罪事
    實及證據，除附表一編號20之手段欄更正為「利用不知情之
    友人偽造客戶劉俊宏署押之出貨單據以侵占貨款」外，餘均
    引用檢察官起訴書之記載（詳附件）。
二、按行為後法律有變更者，適用行為時之法律。但行為後之法
    律有利於行為人者，適用最有利於行為人之法律，刑法第2
    條第1 項定有明文。查被告行為後，刑法部分條文於94年2
    月2 日修正公布，於95年7 月1 日施行，自應依上開規定，
    為新舊法之比較適用：
(一)本件刑法第336 條第2 項業務侵占罪，併科罰金刑部分，修
    正前刑法第33條第5 款規定：「罰金：（銀元）1 元以上」
    ，而銀元與新臺幣間之折算，依現行法規所定貨幣單位折算
    新臺幣條例規定，以銀元1 元折算新臺幣3 元；惟修正後刑
    法第33條第5 款規定：「罰金：新臺幣1 千元以上，以百元
    計算之」；經比較新舊法之規定，自以修正前刑法第33條第
    5 款規定，較有利於被告。
(二)被告所犯行使偽造私文書與業務侵占罪間，有方法、目的之
    牽連犯關係，依修正前即行為時刑法第55條規定，應從一重
    之業務侵占罪處斷；而修正後刑法已刪除牽連犯之規定，則
    所犯上述二罪應依數罪併罰之規定分論併罰。比較新舊法之
    規定，自應適用行為時即修正前刑法第55條牽連犯之規定，
    較有利於被告。
(三)修正後刑法業已刪除連續犯之規定，則被告3 次行使偽造私
    文書及多次業務侵占之行為，即應分論併罰，而依行為時即
    修正前刑法第56條連續犯之規定，均僅論以一罪而得加重其
    刑，比較新舊法之規定，自應適用行為時即修正前刑法第56
    條連續犯之規定，較有利於被告。
    綜上，本件應適用修正前刑法相關規定，較有利於被告。
三、被告擔任大峰食品有限公司之業務員，負責銷售公司貨品及
    收款工作，為從事業務之人，對於業務上持有之貨款及貨品
    占為己有，即屬業務侵占。又按於出貨單上客戶簽收欄內簽
    名，係代表客戶收受貨品之意思，此簽名具特定之意思表示
    ，自屬私文書，於客戶簽收欄內偽造客戶署押，並持以行使
    交付於公司，即達於「行使」之階段。是核被告所為，係犯
    刑法第336 條第2 項之業務侵占罪及同法第216 條、第210
    條之行使偽造私文書罪（附表一編號20、26、57）。被告利
    用不知情之友人偽造附表一編號20之客戶劉俊宏署押，為間
    接正犯。又其偽造署押之行為係偽造私文書之部分行為，而
    偽造後持以行使，偽造之低度行為復為行使之高度行為所吸
    收，均不另論罪。被告3 次行使偽造私文書及多次業務侵占
    之行為，時間緊接，犯罪構成要件相同，顯係基於概括犯意
    反覆為之，均應依修正前刑法第56條連續犯規定論以一罪，
    並加重其刑。再上開行使偽造私文書與業務侵占罪間，有方
    法、目的之牽連關係，應依修正前刑法第55條牽連犯之規定
    ，從一重之業務侵占罪處斷。審酌被告不思以勞力賺取所需
    ，竟利用業務之便侵占公司之貨款及貨品，造成公司財產上
    之損失，行為誠屬不當，惟念其犯後坦認犯行，態度良好，
    並積極與被害人公司達成民事和解，有本院附帶民事訴訟和
    解筆錄影本附卷可憑等一切情狀，量處如主文所示之刑。另
    被告犯罪時間雖在96年4 月24日以前，惟被告係於中華民國
    九十六年罪犯減刑條例施行前之95年10月31日經通緝，而未
    於96年12月31日以前自動歸案接受偵查、審判（被告係於97
    年1 月15日自動到案接受偵查），有通緝書及偵查訊問筆錄
    附卷可稽，依該條例第5 條規定，即不得予以減刑。再被告
    未曾因故意犯罪受有期徒刑以上刑之宣告，有臺灣高等法院
    被告前案紀錄表附卷可稽，其因一時失慮致罹刑章，犯後已
    與被害人公司達成民事和解，詳如上述，經此偵審程序並有
    期徒刑之宣告，當知所警惕而無再犯之虞，本院因認其所受
    刑之宣告以暫不執行為宜，爰併予宣告緩刑3 年，以啟自新
    。至於附表一編號20、26、57出貨單上偽造之「劉俊宏」、
    「劉承光」、「劉佳欣」署押各1 枚，均應依刑法第219 條
    規定宣告沒收。
據上論斷，應依刑事訴訟法第273 條之1 第1 項、第299 條第1
項前段，刑法第2 條第1 項前段、第216 條、第210 條、第336
條第2 項、第219 條、第74條第1 項第1 款，修正前刑法第55條
、第56條，刑法施行法第1 條之1 ，判決如主文。
本案經檢察官陳俊宏到庭執行職務。
中    華    民    國    97    年    8     月    29    日
                  刑事第三庭    法  官  趙家光
以上正本證明與原本無異。
如不服本判決應於收受本判決送達後十日內向本院提出上訴書狀，
其未敘述上訴理由者，並得於提起上訴後十日內向本院補提理由
書狀（均須按他造當事人之人數附繕本）「切勿逕送上級法院」
中    華    民    國    97    年    8     月    29    日
                                書記官  陳勃諺
附錄本案論罪科刑條文
中華民國刑法第210條
偽造、變造私文書，足以生損害於公眾或他人者，處 5 年以下有
期徒刑。
中華民國刑法第216條
行使第 210 條至第 215 條之文書者，依偽造、變造文書或登載
不實事項或使登載不實事項之規定處斷。
中華民國刑法第336條第2項
對於業務上所持有之物，犯前條第 1 項之罪者，處 6 月以上
5 年以下有期徒刑，得併科 3 千元以下罰金。


司法院資訊處製作；財團法人民間司法改革基金會備份。
